【裁判字號】    95,聲判,5
【裁判日期】    950303
【裁判案由】    聲請交付審判
【裁判全文】
臺灣板橋地方法院刑事裁定               95年度聲判字第5號
聲  請  人  乙○○
代  理  人  洪戩穀律師
被      告  甲○○
上列聲請人因被告侵占案件，不服臺灣高等法院檢察署94年度上
聲議字第4063號駁回再議之處分（原不起訴處分案號：臺灣板橋
地方法院檢察署94年度偵字第3510號），聲請交付審判，本院裁
定如下：
    主  文
聲請駁回。
    理  由
一、聲請意旨略以：
  (一)被告甲○○係聲請人乙○○前男友陳聖義之母親，陳聖義過
    世後，遺有財產新臺幣（下同）2,100,000 元，聲請人與被
    告於民國79年間協議，將其中700,000 元預留給聲請人與陳
    聖義所生之女陳玉苓（77年5 月15日生），而以聲請人與被
    告2 人名義存入板信商業銀行埔墘分行，俟陳玉苓滿18歲時
    ，再將該筆金額交予陳玉苓使用，在陳玉苓未滿18歲前，以
    該筆700,000 元存款所生利息供作陳玉苓之教育及生活費。
    嗣聲請人於89年間，提領其中存款350,000 元經營電腦網咖
    店所用，尚餘存款350,000 元。詎被告竟意圖為自己不法之
    所有，將上開存款自79年起至82年止利息189,700 元、自82
    年起至85年止利息150,000 元、自88年8 月起至91年8 月止
    利息65,400元均侵吞入己，並侵占前開剩餘存款350,000 元
    ，因認被告涉犯刑法第335 條第1 項侵占罪嫌。
  (二)詎原不起訴處分及駁回處分之意旨，指稱：1.被告於82年、
    85年領取利息之時，均偕聲請人共同前往，認為聲請人應已
    同意被告領取上開利息等語，然而聲請人係將印章交予被告
    使用，並未同意其領取上開利息。2.至於被告侵占88年至91
    年間之利息65,400元，以及上開帳戶內剩餘之350,000 元部
    分，原不起訴處分意旨指稱上開定存直至94年間仍未解約或
    領取利息，被告並無侵占之實，實未斟酌被告阻止聲請人將
    上開利息及本金取出作為教養女兒陳玉苓之用，被告之行為
    ，使聲請人實質上無法提領上開存款及利息，顯係本於易持
    有為所有之不法意圖，應該當於刑法之侵占犯行。是原不起
    訴處分及駁回處分之意旨既未考量上開情事，遽為有利被告
    之認定，自難令聲請人甘服，爰依刑事訴訟法第258 條之1
    規定，聲請交付審判云云。
二、按告訴人不服上級法院檢察署檢察長或檢察總長認再議為無
    理由而駁回之處分者，得於接受處分書後10日內委任律師提
    出理由狀，向該管第一審法院聲請交付審判；法院認為交付
    審判之聲請不合法或無理由者，應駁回之；刑事訴訟法第25
    8 條之1 、第258 條之3 第2 項前段，分別定有明文。
三、本件聲請人乙○○告訴被告甲○○侵占案件，先經臺灣板橋
    地方法院檢察署檢察官偵查後認罪證不足，以94年度偵字第
    3510號為不起訴處分在案；聲請人不服聲請再議，因罪證不
    足，經臺灣高等法院檢察署檢察長以94年度上聲議字第4063
    號處分書駁回之，此經本院依職權調取臺灣板橋地方法院檢
    察署93年度他字第6425號、93年度他字第5426號、94年度他
    字第3498號、94年度他字第4885號、93年度發查字第3273號
    、94年度偵字第3510號、臺灣高等法院檢察署94年度上聲議
    字第4063號、本院91年度家訴字第98號等卷證、併上開處分
    書可稽。茲聲請人執前開情詞聲請交付審判云云，經查：
  (一)陳聖義於79年間過世，其遺留財產中之現金700,000 元，經
    協議保留予聲請人與陳聖義所生之女陳玉苓，俟陳玉苓滿18
    歲後交予陳玉苓運用。聲請人乃與被告於79年7 月4 日共同
    前往板信商業銀行埔墘分行，以2 人共同名義分別在該行開
    設帳號00-000000-00000 號帳戶、00-000000-00000 號帳戶
    ，並各存入350,000 定期存款，復約定該2 筆定期存款利息
    自動轉帳至2 人共同開設之帳號00-000000-0000號活期存款
    帳戶內。82年7 月4 日，前開2 筆定期存款到期後，又以被
    告及告訴人2 人共同名義，續約3 年而存入帳號00-000000-
    00000 號帳戶、00-000000-00000 號帳戶，利息部分則自動
    轉帳至上揭00-000000-0000活期存款帳戶；嗣85年9 月11日
    ，前開2 筆續存之定期存款到期後，再以被告及告訴人2 人
    名義存入帳號00-000000-00000 號帳戶、00-000000-00000
    號帳戶內，利息部分亦自動轉帳至同上活期存款帳戶，此經
    被告及聲請人於偵查中陳述甚詳，且證人吳再興於本院91年
    度家訴字第98號返還所有物事件中，亦證述上開存款之管理
    方式明確（見該卷附92年1 月20日言詞辯論筆錄），並有檢
    察官調取之板信商業銀行埔墘分行94年4 月11日板信埔字第
    0940450024號函覆前述定期存款帳戶資料明細6 紙、定期性
    存款帳號1 紙在卷。
  (二)而被告於82年、85年定期存款屆期時，曾提領00-000000-00
    00號活期存款帳戶之利息，有聲請人提出之板信商業銀行活
    期存款交易明細表，雖足以證明被告曾於82年8 月16日提領
    189,700 元，及於85年9 月11日遭提領150,000 元，然而被
    告辯稱伊領取利息時，聲請人亦與伊共同至銀行蓋章，同意
    伊領走等語，核與聲請人所述有將印章、身分證交給被告，
    一起到銀行提領利息等語相符（見94年度偵字第3510號偵查
    卷第10頁）。且聲請人既稱：被告我在銀行旁邊坐，被告自
    己去提領，我知道被告是去提領利息等語（見同前卷第10頁
    ），若聲請人不同意被告提領上開2 筆利息，為何仍與被告
    一同前往銀行，並提出印章、身分證任令被告提領利息而未
    有相阻之意？縱認被告提領時，聲請人未及阻止，又為何自
    85年迄91年間，聲請人均未曾有反對之意思表示？而聲請人
    今又具狀辯稱有將印章交予被告使用，但並未同意被告提領
    利息云云，則又與聲請人於偵查中所為之陳述矛盾，顯難採
    信。衡以常情，聲請人既與被告一同前往銀行，復明知被告
    前往銀行之目的係為提領定期存款之利息，進而交付身分證
    及印章，已足認被告提領前述利息189,700 元及150,000 元
    ，應係得聲請人之同意。縱然被告提領上開利息，並未使用
    於教養陳玉苓之用途，此乃雙方間民事法律之糾葛，被告既
    未本於不法所有之意圖，易持有之物為所有，而係於陳玉苓
    之法定代理人同意下，取得所交付之財物，自難謂有何侵占
    之犯行。
  (三)再者，上開存款自85年至88年之利息，業由聲請人領取，此
    為聲請人所不否認。另於89年2 月29日，聲請人以陳玉苓生
    病急需用錢為由，將其中350,000 元解約交由聲請人使用。
    另350,000 元部分，則始終存放於0000-000-0000000號帳戶
    ，利息部分均自動轉帳至0000-000-0000000號活期存款帳戶
    ，有板信商業銀行埔墘分行函覆帳號0000-000-0000000號定
    存帳戶基本資料查詢資料（自91年9 月16日起至94年8 月16
    日止，存單編號00000000）在卷可佐，而前開被告與告訴人
    共同開設之帳號0000-000-0000000號活期存款帳戶，即為前
    開設之帳號00-000000-0000號活期存款帳戶，業經檢察官確
    認詳述於不起訴處分書內。而上開定期存款及利息部分，經
    檢察官查詢之結果，並未經被告提領他用。則聲請人指稱被
    告侵占上揭定期存款350,000 元及利息云云，顯與事實不符
    。
  (四)聲請人雖又指稱現陳玉苓因有疾病在身，急需用錢，被告卻
    拒不配合將350,000 元之定存解約，顯已有侵占之犯行云云
    。然而聲請人於89年2 月29日先行解約350,000 元時，係以
    陳玉苓生病急需用錢為由而要求被告配合其提領，惟實際上
    聲請人係挪供自己投資電腦網咖事業所用，除據聲請人於本
    件聲請狀中載述外，復經陳玉苓於本院91年度家訴字第98號
    事件中證述甚詳（見本院91年度家訴字第98號卷附92年11月
    21 日 筆錄第4 頁），顯見聲請人當時提領350,000 元後，
    並未依約使用於保護教育陳玉苓之用途上。今聲請人又指稱
    欲領取其餘350,000 元及利息部分，是否確實欲用作照顧陳
    玉苓之費用，顯亦有疑慮。而被告雖未配合聲請人提領上開
    存款之其餘350,000 元及利息部分，但亦未侵占供己使用。
    而上開存存款及利息由兩造共管之目的，本係供陳玉苓使用
    ，其中本金部分待陳玉苓滿18歲後，則交其自行使用，2 人
    約定共管之目的，即為避免任何一方擅挪己用。今聲請人片
    面主張有提領上開存款、利息之權，被告未配合己意，聲請
    人即逕指被告之行為該當於侵占，豈不背於當初約定兩造共
    管之旨？而在陳玉苓未滿18歲前，被告依據其前與告訴人所
    為協議內容，善意保管該筆定期存款，自難認有何易持有為
    所有之侵占犯行。
四、綜上所述，本件並無積極證據足認被告涉有侵占之犯行。原
    偵查、再議程序均已詳查上開事證，因證據不足而駁回在案
    ，其認定並無違誤。今聲請人又據片面陳詞，恣指原處分不
    當而聲請交付審判，仍乏實證相佐，自無理由，揆以首揭說
    明，應予裁定駁回。
據上論斷，應依刑事訴訟法第258 條之3 第2 項前段，裁定如主
文。
中    華    民    國    95    年    3     月    3     日
                  刑事第十一庭  審判長法  官    徐蘭萍
                                      法  官    林淑婷
                                      法  官    林漢強
上列正本證明與原本無異。
本裁定不得抗告。
                                      書記官    黃大千
中    華    民    國    95    年    3     月    3     日


司法院資訊處製作；財團法人民間司法改革基金會備份。
